【裁判字號】    92,易,1021
【裁判日期】    921112
【裁判案由】    詐欺等
【裁判全文】
臺灣高雄地方法院刑事判決                        九十二年度易字第一二一號
    公  訴  人  臺灣高雄地方法院檢察署檢察官
    被      告  乙○○
右列被告因恐嚇等案件，經檢察官提起公訴（九十二年度偵字第二二八八號），本院
判決如左：
    主  文
乙○○以加害生命、身體之事，恐嚇他人致生危害於安全，處有期徒刑伍月；又連續
意圖為自己不法之所有，以詐術使人將本人之物交付，處有期徒刑捌月。應執行有期
徒刑壹年。
    事  實
一、乙○○前於民國八十一、八十二年間因二度犯肅清煙毒條例罪，經法院各判處有
    期徒刑三年二月確定，並定應執行刑六年，於八十五年三月一日假釋出監後，於
    八十六年間又犯肅清煙毒條例罪，經法院判處有期徒刑三年八月確定，經與前開
    撤銷假釋之殘刑三年二十五日合併執行，應執行至九十三年一月十三日，甫於八
    十九年八月十一日再度假釋出監。詎乙○○不知警惕，於前開假釋期間內，因鄰
    居己○○積欠案外人甲○○債款，甲○○經由案外人丙○○介紹，委由乙○○代
    為向己○○收取所欠之債款，乙○○遂於八十九年十一月十五日晚間七時許，與
    七名姓名、年籍不詳之成年男子，前往高雄縣美濃鎮○○路四號己○○住處，以
    代甲○○收款為由，向己○○索討債款，惟因己○○表示無錢可還，乙○○為求
    順利索債收款，竟與該七名不詳成年男子，分別持己○○家中之電風扇、椅子等
    物毆打己○○，致己○○受有右頸肩部鈍挫傷之傷害（傷害部分已逾告訴期間）
    ，乙○○並基於恐嚇之犯意，出言向己○○恫稱：若不給錢，要對你兒子不利等
    語，以此加害生命、身體之事恐嚇己○○，致己○○心生畏懼，答應儘速籌錢返
    還，並於同年十二月十五日，將新臺幣（下同）一萬元，交由乙○○轉交予不知
    情之甲○○。嗣甲○○於乙○○收取己○○三萬元欠款後，於八十九年十二月間
    ，因故終止委託乙○○向己○○繼續收取所餘欠款，詎乙○○明知甲○○已終止
    委託，竟另基於意圖為自己不法所有之概括犯意，利用己○○不知甲○○已終止
    委託乙○○代收欠款一情，連續自九十年四月十五日起迄九十二年一月十七日止
    ，向己○○佯稱：係受託代甲○○收取欠款等語，致己○○信以為真，不疑有他
    而陷於錯誤，按期交付欠款予乙○○，金額每次五千元至三萬元不等，乙○○總
    計向己○○詐騙十三萬五千元得逞，所得款項均花用殆盡。嗣於九十二年一月十
    七日晚間八時許，乙○○再度前往己○○住處，假藉代甲○○收款名義，並已詐
    騙取得五千元得逞後，為己○○報警而查獲，並當場扣得上開詐騙取得之五千元
    （已發還予己○○）。
二、案經己○○訴由高雄縣警察局旗山分局報請臺灣高雄地方法院檢察署檢察官偵查
    起訴。
    理  由
一、右揭被告於案外人甲○○終止委託代收債款後，仍假藉代甲○○收款名義，連續
    向告訴人己○○收取欠款，共計十三萬五千元等情，業據被告乙○○於本院審理
    中供承不諱，核與告訴人己○○於警訊、偵查及本院訊問時、證人甲○○於偵查
    時所述情節相符，並有乙○○收款後開立之收據七張、告訴人己○○出具之贓物
    認領保管單一紙在卷可稽，足認被告上開自白與事實相符，堪予採憑，被告此部
    分詐欺取財之犯行堪予認定。另訊據被告固供承有於八十九年十一月十五日晚間
    七時許，受託前往告訴人己○○家中代收債款等情，惟矢口否認有何恐嚇之犯行
    ，辯稱：我與其他人一起去己○○家討債，己○○賴債不還，我不認識己○○之
    兒子，沒有恐嚇他云云。惟查：上開被告夥同七名不詳姓名年籍成年男子，前往
    告訴人家中收取債款未果，即持告訴人家中之電風扇、椅子等物，出手毆打告訴
    人成傷，被告乙○○並出言恐嚇要對告訴人之子不利等事實，業據告訴人己○○
    於警訊、偵查及本院調查、審理時指訴綦詳，並經證人即告訴人之妻戊○○○於
    警訊、偵查中證述明確（警卷十至十二頁、偵卷十六頁背面），又在場目擊之證
    人陳正勝於本院中亦證稱：我與己○○係朋友，當天晚上有人來找己○○，己○○說他沒錢，乙○○就出手毆打乙○○等語（本院五九頁），參以被告已於偵查
    中自承：當天因告訴人賴帳，我有與告訴人發生拉扯爭執等語在卷（偵卷十五頁
    背面），果被告未以動手毆打及出言恐嚇等方式所債，衡情告訴人既已表示無錢
    可還，豈有於事後仍依被告指示，按月籌錢交予被告還債之可能？足徵告訴人上
    開指訴，應非子虛。再參之被告於本院歷次調查時均供稱：當天丙○○與我一起
    去討債，他有聽到我並未出言恐嚇等語，嗣經本院傳喚丙○○到庭，證人丙○○
    證稱：當日我並不在場（本院卷九十六頁），被告方改稱：證人丙○○當日確實
    不在場等語，前後供述不一，顯見其上開空言所辯：未出言恐嚇云云，純係事後
    畏罪卸責之詞，難以採信。綜上所述，本件事證明確，被告上開恐嚇犯行，堪予
    認定。
二、核被告所為，係犯刑法第三百零五條之恐嚇罪，及同法第三百三十九條第一項之
    詐欺取財罪。被告先後多次詐騙告訴人己○○而取得財物之行為，均時間緊接，
    且所犯係相同之罪名，顯係出於概括犯意反覆為之，為連續犯，應依刑法第五十
    六條之規定以一罪論，並加重其刑。又被告所犯恐嚇及詐欺取財二罪間，犯意各
    別，行為互殊，又係觸犯構成要件不同之罪，應予分論併罰。審酌被告素行非佳
    ，有台灣高等法院被告全國前案紀錄表及臺灣高雄地方法院檢察署刑案資料查註
    紀錄表各一份在卷可按，竟不思悔改，甫於八十九年八月間假釋出獄，即從事暴
    力討債而出言恐嚇告訴人，嗣並詐騙告訴人使其交付財物，惡性非輕，犯後復僅
    坦承部分犯行，及其本件犯罪所得達十三萬五千元，被告尚未與告訴人達成和解
    賠償，業據告訴人於本院調查時陳明在卷等一切情狀，分別量處如主文所示之刑
    ，並定其應執行之刑。
據上論斷，應依刑事訴訟法第二百九十九條第一項前段，刑法第五十六條、第三百三
十九條第一項、第三百零五條、第五十一條第五款，罰金罰鍰提高標準條例第一條前
段，判決如主文。
本案經檢察官丁○到庭執行職務。
中      華      民      國    九十二    年      十一      月    十二    日
                              臺灣高雄地方法院刑事第十三庭
                                      審判長法  官  張世賢
                                            法  官  洪榮家
                                            法  官  林韋岑
右正本證明與原本無異。
如不服本判決，應於判決送達後十日內，向本院提出上訴狀。
                                            書記官  林慧君
中    華    民    國      九十二      年      十一    月      十二      日
【附錄本判決論罪科刑法條】
中華民國刑法第三百零五條：
  以加害生命、身體、自由、名譽、財產之事，恐嚇他人致生危害於安全者，處二年
  以下有期徒刑、拘役或三百元以下罰金。
中華民國刑法第三百三十九條第一項：
  意圖為自己或第三人不法之所有，以詐術使人將本人或第三人之物交付者，處五年
  以下有期徒刑、拘役或科或併科一千元以下罰金。


司法院資訊處製作；財團法人民間司法改革基金會備份。
